臺灣高等法院刑事判決
109年度侵上訴字第93號
上  訴  人  
即  被  告  劉柏賢



指定辯護人  朱健興律師（義務辯護）
上列上訴人因妨害性自主案件，不服臺灣士林地方法院108年度
侵訴字第18號，中華民國109年1月21日第一審判決（起訴案號：
臺灣士林地方檢察署107年度偵字第14140號），提起上訴，本院
判決如下：
    主  文
上訴駁回。
    事  實
一、乙○○為計程車司機，於民國107年7月22日2時50分許，在臺
    北市○○區○○○路0段000號錢櫃股份有限公司（下稱錢櫃KTV）
    敦南店前排班時，適有代號0000-000000之女子（姓名年籍
    詳卷，下稱甲 ）因酒醉而為同事林○（真實姓名詳卷）等人
    自錢櫃KTV攙扶走出，並由林○為甲 招呼攔下乙○○所駕駛之
    車牌號碼000-0000號計程車，交代乙○○載送甲 返回其位於
    臺北市內湖區住處（地址詳卷）。嗣乙○○載送甲 至其住處
    附近，見甲 仍酒醉意識不清，竟基於乘機性交之犯意，利
    用甲 酒醉不能抗拒之際，將車輛開往道路旁邊巷子停放，
    打開後車門進入後座，將甲 扶起跨坐在自己身上，以陰莖
    進入甲 性器而對甲 為性交行為。得逞後，於同日5時29分
    許才將甲 送抵住處社區，隨即駛離。嗣甲 於同日上午清醒
    ，察覺有異，而於翌日由林○陪同就醫驗傷並報警處理，經
    警調閱監視器錄影畫面，始循線查悉上情。
二、案經甲 訴由臺北市政府警察局內湖分局報告臺灣士林地方
    檢察署檢察官偵查起訴。　
    理  由
壹、程序部分
一、按行政機關、司法機關及軍法機關所製作必須公示之文書，
    不得揭露被害人之姓名、出生年月日、住居所及其他足資識
    別被害人身分之資訊，性侵害犯罪防治法第12條第2項定有
    明文。而依性侵害犯罪防治法施行細則第6條規定，本法（
    性侵害犯罪防治法）第12條及第13條第1項所定足資識別被
    害人身分之資訊，包括被害人照片或影像、聲音、住址、親
    屬姓名或其關係、就讀學校與班級或工作場所等個人基本資
    料。查本案上訴人即被告乙○○（下稱被告）既因觸犯刑法第
    225條第1項之罪名，而經檢察官提起公訴，核與性侵害犯罪
    防治法第2條第1項規定之性侵害犯罪定義相符，按諸首揭規
    定，本案判決自不得揭露被害人甲 、甲 友人林○及住處警
    衛等之姓名、出生年月日、住居所及其他足資識別被害人身
    分之資訊，合先敘明。
二、證據能力
　　本判決認定事實所引用之供述及非供述證據，並無證據證明
    係公務員違背法定程序所取得，且經檢察官、被告及其辯護
    人均同意有證據能力（見本院卷第60至62頁），本院審酌該
    等證據資料製作時之情況，亦無違法不當及證明力明顯過低
    之瑕疵，認作為證據應屬適當，依刑事訴訟法第158條之4反
    面解釋及第159條至第159條之5規定，均有證據能力。
贰、實體部分
一、認定犯罪事實所憑之證據及理由
    訊據被告坦承於上揭時地駕駛計程車搭載甲 回內湖住處，
    並於當日5時29分許將甲 送抵住處社區等情，惟矢口否認有
    何對甲 乘機性交之犯行，辯稱：當天在車上有以陰莖磨蹭
    甲 下體外面，但我性器沒有進入，且甲 當時意識清醒云云
    。辯護人則為被告辯護稱：自甲 歷次指訴可知，其對於案
    發過程均能詳細描述，且自勘驗監視器錄影畫面結果亦可知
    甲 能夠自行步出計程車返回家中，林○亦證稱甲 上車時能
    自行說出住家地址，可見甲 案發時意識清醒，並未達酒醉
    不省人事之狀態，甲 之指訴有瑕疵而不足採信。又自刑事
    警察局鑑定書之結果，可知甲 陰道深處未檢測出被告之精
    子細胞，臺北市立聯合醫院固函覆被害人外陰部棉棒採樣位
    置為小陰唇內側整片範圍、陰道開口及尿道口等3部位，但
    仍無法確定採樣位置，是無法逕行推論被告有以陰莖進入甲
     陰道之性交行為，應對被告諭知無罪云云。經查：
　㈠被告為計程車司機，於107年7月22日凌晨2時50分許，在錢櫃
    KTV敦南店前，甲 因酒醉而經友人林○等人攙扶走出，由林○
    招攔被告所駕駛車號000-0000之計程車，交代被告載送乘客
    甲 回內湖住處，嗣被告於當日5時29分許將甲 送抵居住社
    區等情，業據被告於警詢、偵查、原審及本院審理時坦承在
    卷，並據證人即告訴人甲 、證人林○於偵查及原審審理時證
    述明確，且有車號000-0000營業小客車車輛詳細資料報表、
    社區現場監視器翻拍畫面、原審108年7月26日刑事勘驗社區
    監視器錄影畫面之勘驗筆錄及附件截圖在卷可憑（見偵卷第
    28頁、第61頁，原審卷第35至56頁）。
　㈡被告於當日5時29分許將甲 送抵居住社區前，將車停於附近
    巷道路邊，以陰莖進入甲 性器部位而對甲 為性交行為等情
    ，有臺北市立聯合醫院忠孝院區受理疑似性侵害事件驗傷診
    斷書、同院108年8月20日北市醫忠字第10830205500號函、
    內政部警政署刑事警察局107年9月10日刑生字第1070076528
    號、107年10月8日刑生字第1070092314號鑑定書（見偵卷第
    45至49頁、第83至85頁、第103至105頁，原審卷第67頁）等
    資料在卷可稽。依據上開鑑定結論，被害人甲 内褲褲底前
    側、外陰部棉棒精液斑檢出同一男性Y染色體DNA-STR型別，
    與涉嫌人乙○○Y染色體DNA-STR型別相符，不排除來自涉嫌人
    乙○○或與其具同父系血緣關係之人。且依前開臺北市立聯合
    醫院回函，被害人之外陰部棉棒採集位置為小陰唇內側整片
    範圍、陰道開口及尿道口周圍，該處所採跡證既已檢出被告
    之DNA，足認被告並非僅止於以陰莖在甲 大陰唇外側、女陰
    外部磨蹭而已。辯護意旨雖稱甲 陰道深處未檢測出被告之
    精子細胞，亦無法確定對甲 陰部之採樣位置，尚難認定被
    告有以陰莖進入甲 陰道或大陰脣內側之性交行為云云。然
    刑法所稱性交，係指以性器進入他人之性器、肛門或口腔，
    或使之接合；或以性器以外之其他身體部位或器物進入他人
    之性器、肛門，或使之接合而言，刑法第10條第5項規定甚
    明，再者，刑法上性交既遂與未遂之區分，採接合說，衹須
    性器或性器以外之其他身體部位進入女陰，或使之接合，即
    屬既遂，而女性外陰部生殖器官，包括陰阜、大陰唇、小陰
    唇、陰蒂、前庭、陰道口、處女膜外側，凡以性器或性器以
    外之其他身體部位或器物進入大陰唇內側之性器之性侵入行
    為，均係刑法第10條第5項所指之性交，並非以侵入陰道為
    必要（最高法院106年度台上字第2226號判決意旨參照）。
    查甲 陰道深部固未檢出被告之精子細胞，惟綜合前開聯合
    醫院108年8月20日函文及刑事警察局107年9月10日、10月8
    日之鑑定書內容可知，於甲 小陰唇內側整片範圍、陰道開
    口及尿道口周圍所採集之外陰部棉棒上既已檢出被告之DNA
    ，且前開受理疑似性侵害事件驗傷診斷書上載明甲 會陰處
    有新的破皮裂傷（見偵卷第47頁），依前開說明，被告陰莖
    縱未侵入甲 陰道，至少也已進入陰部之小陰唇內側、陰道
    口之範圍，仍該當刑法第10條第5項所指之性交定義，辯護
    意旨此部分所辯，並無可採。至於辯護人於本院審理時聲請
    調查被害人陰部棉棒所採得男性精細胞之確切位置為何，以
    釐清是否於大陰唇內側採得，如於尿道口採得，應屬未遂云
    云，但依女性生理結構，小陰唇、陰道開口及尿道口均位於
    女性外陰部，在大陰唇位置之內，況甲 會陰處有新的破皮
    裂傷，被告所為該當性交既遂之待證事實已臻明確，無再調
    查之必要。
　㈢被告雖辯稱：我將甲 送到指定地點時，有先聯絡林○告知已
    將甲 送抵指定地址，但等了1、20分鐘，甲 都叫不起來，
    只好開到該址第1個巷子右手邊轉進去到底處停車，在前座
    玩手遊。之後大約4點多，甲 有動一下，我打開車頂燈，甲
     看我一下，支支吾吾又倒了，隔了十幾二十分鐘，甲 自後
    座拉我，我就從駕駛座移到後座，當時甲 已清醒，跨坐在
    我身上，我以陰莖磨蹭甲 下體外面，之後甲 繼續昏睡，我
    開回指定地點附近，看到一個社區，就請警衛看認不認識甲
     ，警衛之後替甲 付車錢，我才離開。故甲 為性行為時，
    甲 意識清醒云云。但查：
　⒈甲 於偵查及原審審理時證稱：107年7月21日晚上我去錢櫃KT
    V夜唱，唱到22日凌晨，我喝了蠻多酒，非常醉，連我怎麼
    下樓、上計程車都不記得，林○有打電話給我，朋友也有傳
    訊息，但我沒有接到，回復意識時已經是早上，我躺在房間
    床上，起床去上廁所時發現下體疼痛、內褲反穿，擦屁股時
    有淡淡的血色，我之前沒有發生過性行為，但根據之前學過
    的知識覺得是發生性行為，所以打電話問朋友林○，她說我
    昨天喝醉，幫我叫計程車送我回家，有跟計程車司機說我家
    地址且有要電話，3點多時司機有回電確認有送我到家；之
    後林○有打電話給司機即被告，但被告一整天都沒有接電話
    ，到晚上看了社區監視器，發現是在5點多才被送到家，自
    己坐電梯上樓，我懷疑自己被性侵，所以隔天才去驗傷報案
    ；之後試著回想案發時的狀況，才想到當時感覺四周非常安
    靜，有聽到被告說小哥哥把東西放進來好不好，也有感覺在
    睡覺中被告將性器官頂到我下體，我就說好痛才醒來，將眼
    睛半張開，看到被告衣領位置，及自己跨坐在被告身上，感
    覺到自己沒有穿內褲、胸罩被掀起來、被告臉部靠近我的胸
    部，我有試著推被告，但真的太醉，沒有行動能力等語（見
    偵卷第117至119頁，原審卷第119至132頁）。
　⒉證人林○於偵查及原審審理時證稱：我與甲 是大學認識的朋
    友，當天在錢櫃KTV散場的時候，我第一次見甲 喝的那麼醉
    ，走路會晃，意識不清，會抱著我們朋友說真的很愛我們，
    但不會脫衣服，需要人扶著，為確保安全，我先攔到被告的
    計程車，再跟被告要手機號碼，由我打給被告讓被告知道我
    的號碼，請被告送甲 到家之後打電話跟我說，甲 一上車就
    躺平在車子上，茫茫地說出她家的地址，我也有跟被告說甲
     家的地址、門牌號碼，3點多時，被告有打給我，說他送甲
     下車了，甲 自己坐在社區大門，說她很累要自己休息一下
    ，被告就讓甲 自己在社區樓下躺著，先開車回去；確認過
    我自己的通話紀錄後，可知我當天5點多有再打給甲 ，但甲
     沒接，之後甲 中午打來，說她下體疼痛、尿尿流血，好像
    被性侵，我就馬上去甲 家陪她，之後我有試著聯絡被告，
    再陪甲 去驗傷等語綦詳（見偵卷第121至122頁，原審卷第1
    56至167頁）。
　⒊證人即社區值班警衛林○堂（真實姓名詳卷）於本院審理時證
    稱：當天司機載著甲 到社區門口，司機來找我說社區住戶
    在他車後醉倒，要我過去扶下來，我過去車旁時看到甲 躺
    在後座，鞋子一隻沒穿好，還是我幫她穿上的。我將她扶下
    車，送她進電梯，她根本已經醉倒，沒人扶沒辦法走路，身
    上有很重的酒味等語（見本院卷第115至117頁）。
　⒋由上開證人之證詞相互勾稽，足認甲 從當日凌晨2時50分許
    在錢櫃KTV敦南店搭乘被告之計程車，一直到同日上午5時29
    分左右由社區警衛攙扶下車並進入社區電梯，均處於酒醉意
    識不清之狀態，被告亦係於甲 處於此意識不清之狀態下，
    與之性交。被告及辯護意旨雖質疑甲 上車時尚能講明自己
    住處地址、且對部分與被告互動有印象並清楚描述，且自述
    4時許痛醒，之後又能自己走下計程車搭電梯回到住處，足
    認甲 案發當時意識清楚，認甲 之指訴有瑕疵云云。惟自甲
    ○ 前開證述可知，其對於如何上車、回家等節已無印象，是
    在清醒後，透過詢問友人、觀看監視器錄影畫面才知悉自己
    遭送上被告計程車、至5時許才返家之過程，與林○前開證稱
    甲 案發當日走路搖晃、意識不清、一上車就躺平在車上、
    未接聽電話，及證人林○堂證稱甲 酒氣很重，經其攙扶下車
    進入社區搭電梯等情相符，足見甲 直到下車時仍酒醉無法
    自行站立行走，則甲 搭乘被告車輛直到下車期間，均因醉
    酒而意識不清，殆無疑義。且依正常人之生活經驗，酒醉後
    使人五官感知因麻痺而遲鈍，意識不明、混亂，酒醒後產生
    記憶不清、記憶片段、不復記憶等情況，所在多有，且因酒
    精影響致生理上站、走及講話困難、四肢乏力，行動自主控
    制能力遠不如未飲酒之人，但並非病理上之癱瘓，縱甲 僅
    記得與被告部分互動情狀及痛覺經驗，或經警衛送入電梯而
    處於自己熟悉之環境，最終順利返抵家門，亦難謂與常情有
    違而得對被告為有利認定，反徵甲 於案發時確實處在酒醉
    意識不清之狀態無疑。被告及辯護意旨所辯，洵非可採。
　⒌被告雖辯稱：是甲 自後座拉我的手，要我陪她一下，並主動
    脫衣、跨坐我身上，當時甲 意識清醒云云，但被告自承甲 
    當時（上車時）看起來喝多了，由朋友攙扶上車、在車上多
    數時間是躺著、叫不起來。行為後，甲 又倒下繼續睡等語
    （見偵卷第10至11頁、第133頁，原審卷第27至28頁，本院
    卷第58至59頁），則甲 上車後、下車前均因酒醉而昏睡不
    醒，唯獨被告與其發生性行為時未受酒力影響而意識清醒，
    於理不合，亦與證人林○堂所證甲 下車時仍醉倒之狀態不符
    ，何況被告與甲 素昧平生，僅為司機及乘客關係，縱使因
    遲未能知悉甲 所欲前往之目的地正確地址，或甲 因酒醉昏
    睡而遲不下車，也可開往附近之派出所尋求協助，根本無應
    甲 之邀特意從駕駛座改坐後座與甲 獨處之必要，且被告正
    值青壯，對甲 之體力優勢顯而易見，難認被告會遭甲 強行
    跨坐於腿上而無法反抗、推開之情形。是被告所辯顯然悖於
    常情，無非臨訟卸責之詞，不足採信，其明知甲 因酒醉意
    識不清無法反抗，卻仍以上開方式與甲 為性交行為，應堪
    認定。
　㈣綜上所述，本案事證明確，被告犯行堪以認定，應依法論罪
    科刑。
二、論罪及駁回上訴之理由
　㈠核被告所為，係犯刑法第225條第1項乘機性交罪。
　㈡原審以被告犯刑法第225條第1項乘機性交罪，事證明確，並
    審酌被告身為計程車駕駛，負有平安載送乘客到達目的地之
    職責，卻不知潔身自愛，為滿足一己性慾，乘甲 酒醉不能
    抵抗而對甲 性交，毫無尊重他人性自主權之意識，自我控
    制能力低落，不僅對甲 身心造成難以抹滅之創傷，亦對職
    業駕駛者之公眾形象及社會安寧秩序造成損害，甚為惡劣，
    犯後飾詞狡辯，迄今未填補甲 所受損害分毫，態度不佳，
    毫無悔意；並依本院被告前案紀錄表考量被告素行尚可，暨
    其自述之智識程度、家庭生活經濟狀況等一切情狀，量處有
    期徒刑4年，核其認事用法及量刑均無不當，應予維持。被
    告上訴猶執前詞否認犯罪，辯稱甲 當時意識清楚，且性器
    並未接合云云，均無可採，業經本院指駁如前，其上訴無理
    由，應予駁回。
據上論斷，應依刑事訴訟法第368條，判決如主文。
本案經檢察官鄭潔如提起公訴，檢察官滕治平到庭執行職務。
中　　華　　民　　國　　109 　年　　8 　　月　　19 　日
                  刑事第六庭  審判長法　官  劉方慈
                                    法　官  朱嘉川
                                    法　官  許曉微
以上正本證明與原本無異。
如不服本判決，應於收受送達後20日內向本院提出上訴書狀，其
未敘述上訴之理由者並得於提起上訴後20日內向本院補提理由書
（均須按他造當事人之人數附繕本）「切勿逕送上級法院」。
                                    書記官  徐仁豐
中　　華　　民　　國　　109 　年　　8 　　月　　19　　日
附錄：本案論罪科刑法條全文
中華民國刑法第225條
對於男女利用其精神、身體障礙、心智缺陷或其他相類之情形，
不能或不知抗拒而為性交者，處 3 年以上 10 年以下有期徒刑
。
對於男女利用其精神、身體障礙、心智缺陷或其他相類之情形，
不能或不知抗拒而為猥褻之行為者，處 6 月以上 5 年以下有期
徒刑。
第 1 項之未遂犯罰之。